---
title: "Bilancia a due piatti: rapporto di calibrazione"
short_title: "Rapporto di calibrazione"
logo: "unitn_logo.pdf"
logo_height: "1.2cm"
author: "Tommaso Raffaelli"
date: "`r Sys.Date()`"
company: "Dipartimento di Ingegneria Industriale - Corso di Misure Industriali"
output: memor::pdf_memo
classoption: a4paper
number_sections: true
libertine: false
toc: true
lof: true
lot: false
header-includes: #\usepackage[italian]{babel}
---

```{r setup, echo=F, include=F}
# Caricamento librerie
library(knitr)
library(kableExtra)
library(tidyverse)
library(modelr)
library(purrr)

# Impostazioni output
knitr::opts_chunk$set(
	fig.align  = "center",      # allineamento figure
	fig.dim    = c(5, 3) * 1.2, # rapporto larghezza/altezza e fattore di scala
	out.height = "2.8in",       # altezza effettiva figure
	message    = FALSE,         # sopprimi messaggi
	warning    = FALSE,         # sopprimi warning
	echo       = TRUE,          # mostra i codice dei chunk
	include    = TRUE,          # mostra l'output dei chunk
	tidy       = TRUE,          # formatta il codice dei chunk
  tidy.opts  = list(width.cutoff=I(75)) # massima larghezza codice nei chunk
)

set.seed(181203)
```
\small * Tutte le tabelle complete saranno disponibili alla fine del documento

 

\newpage


# Preparazione dei dati

```{r}
Ord_dati <- expand.grid(
  Forza_sx = seq(100, 500, 50),
  Delta_forza = seq(-50, 50, 5),
  Risultato = NA
) %>% mutate(
  StdOrd = 1:n(),
  RunOrd = sample(n()),
  .before = Forza_sx
) %>% arrange(RunOrd)

write.csv(Ord_dati, "Test_suite.csv")
```

Facendo `expand.grid` otteniamo tutte le combinazioni di dei due fattori: `Forza_sx` e `Delta_forza` quindi possiamo da questa tabella completa selezionare una quantità minore di misurazioni in modo da ridurre il numero di misurazioni durante il test 

```{r}
Ord_dati <- Ord_dati %>% 
  mutate(
    test = runif(n()) > 1/2
  ) %>% 
  filter(test) %>% 
  select(!test)

Ord_dati
```

La metà delle misurazioni non dovrebbe influenzare significatamente la nosta abilità di fare un modello adeguato per l'applicazione considerata 

```{r tab1}
kable(Ord_dati[1:5,], booktabs=T, caption="Ordine di test", comment="* La tabella completa sarà disponibile alla fine del documento") %>%
  kable_styling(latex_options = c("striped", "HOLD_position"), position = "center")
```

## Lettura dei dati

```{r}
Misurazioni_random <- read.csv("Misurazioni_random_1.csv", comment="#")
Misurazioni_ordinate <- read.csv("Misurazioni_ordinate.csv", comment="#")
Misurazioni_random
```

```{r}
Misurazioni_random %>% 
  ggplot(aes(x=F1, y=angle, group=DF, color=DF)) + 
  geom_line() + 
  geom_point(aes(y=angle)) + 
  scale_color_viridis_b()

Misurazioni_random %>% 
  ggplot(aes(x=DF, y=angle, group=F1, color=F1)) + 
  geom_line() + 
  geom_point(aes(y=angle)) + 
  scale_color_viridis_b()
```









