---
title: "Bilancia a due piatti: rapporto di calibrazione"
short_title: "Rapporto di calibrazione"
logo: "unitn_logo.pdf"
logo_height: "1.2cm"
author: "Tommaso Raffaelli"
date: "`r Sys.Date()`"
company: "Dipartimento di Ingegneria Industriale - Corso di Misure Industriali"
output: memor::pdf_memo
classoption: a4paper
number_sections: true
libertine: false
toc: true
lof: true
lot: false
header-includes: #\usepackage[italian]{babel}
---

```{r setup, echo=F, include=F}
# Caricamento librerie
library(knitr)
library(kableExtra)
library(tidyverse)
library(modelr)
library(purrr)

# Impostazioni output
knitr::opts_chunk$set(
	fig.align  = "center",      # allineamento figure
	fig.dim    = c(5, 3) * 1.2, # rapporto larghezza/altezza e fattore di scala
	out.height = "2.8in",       # altezza effettiva figure
	message    = FALSE,         # sopprimi messaggi
	warning    = FALSE,         # sopprimi warning
	echo       = TRUE,          # mostra i codice dei chunk
	include    = TRUE,          # mostra l'output dei chunk
	tidy       = TRUE,          # formatta il codice dei chunk
  tidy.opts  = list(width.cutoff=I(75)) # massima larghezza codice nei chunk
)

set.seed(181203)
```

\vfill
\begin{small}
* Tutte le tabelle troppo grandi per la visualizzazione all'interno del documento verranno messe per intero alla fine del documento
\end{small}

\newpage

* Preparazione delle misure 
* Preparazione dei dati 
* Sviluppo del modello
- Controllo dei residui 
- Comparazione con punti di test
* Test con bootstrap
* Conclusione 


* Variabili modificabili 

Durante la fase di test possiamo modificare due parametro della bilancia che sono: 

* ``Forza sul piatto sinisto```
* ``Differenza della forza fra i due piatti``

Il primo varia fra `100` e `500` a intervalli di `50` invece il secondo varia fra `-50` e`50` a intervalli di `5`.
Generando una tabella di esecuzione delle misurazioni usando la funzione `expand.grid` si nota che essa è di dimensione `192 x ...`; essendo che il nostro esperimento è svolto digitalmente possiamo andare a prelevare tutte le combinazioni senza avere particolari conseguenze in termini di tempo e di spesa, cosa che in un test reale sarebbe da riconsiderare.










# Overview dell'esperimento



# Preparazione dei dati

Come detto in precendenza durante la taratura possiamo modificare due variabili del sistema *forza sul piatto sinistro* che chiameremo `Forza_sx` e *differenza fra i due piatti* che verrà chiamata `Delta_forza`.
Deciso questo possiamo generare una tabella di test che verrà data all'operatore che svolgerà le misurazioni per la calibrazione

```{r}
Ord_dati <- expand.grid(
  Forza_sx = seq(100, 500, 50),
  Delta_forza = seq(-50, 50, 5),
  Risultato = NA
) %>% mutate(
  StdOrd = 1:n(),
  RunOrd = sample(n()),
  .before = Forza_sx
) %>% arrange(RunOrd)

write.csv(Ord_dati, "Test_suite.csv")
```

Definiamo `StdOrd` come ordine in cui `expand.grid` ha generato la tabella e `RunOrd` come una *casualizzazione* di `StdOrd`.


Ottenendo la seguente tabella \ref{tab:tab1}:
```{r tab1}
Ord_dati[1:5,] %>% 
  kable(booktabs=T, caption="Ordine di test") %>%
  kable_styling(latex_options = c("striped", "HOLD_position"), position = "center")
```

L'operatore segiurà l'ordine indicato da `RunOrd` ottenendo una casualizzazione dell'ordine di esecuzione.



## Lettura dei dati

```{r}
Misurazioni_random <- read.csv("Misurazioni_random_1.csv", comment="#")
Misurazioni_ordinate <- read.csv("Misurazioni_ordinate.csv", comment="#")
Misurazioni_random
```

```{r}
Misurazioni_random %>% 
  ggplot(aes(x=F1, y=angle, group=DF, color=DF)) + 
  geom_line() + 
  geom_point(aes(y=angle)) + 
  scale_color_viridis_b()

Misurazioni_random %>% 
  ggplot(aes(x=DF, y=angle, group=F1, color=F1)) + 
  geom_line() + 
  geom_point(aes(y=angle)) + 
  scale_color_viridis_b()
```









